臺灣臺東地方法院刑事判決　　　　　　　96年度易緝字第13號
公　訴　人　臺灣臺東地方法院檢察署檢察官
被　　　告　甲○○
選任辯護人　吳漢成 律師
上列被告因違反水土保持法案件，經檢察官提起公訴 (94年度偵
字第1482號)後，聲請改依協商程序而為判決，本院合議庭裁定
由受命法官獨任進行量刑協商程序，判決如下：
    主    文
甲○○共同在私人山坡地未經同意擅自採取土石，致生水土流失
，未遂，處有期徒刑玖月，扣案之挖土機KATO300型及SUMITOMO2
00型各壹部沒收之；減為有期徒刑肆月又拾伍日，如易科罰金以
銀元參佰元即新台幣玖佰元折算壹日，扣案之挖土機KATO300型
及SUMITOMO200型各壹部沒收之。
    犯罪事實及理由
一、犯罪事實:
(一)甲○○為臺東縣鹿野鄉第二期垃圾衛生掩埋場改善工程之下
    包商，其為施作該掩埋場新增分隔土提夯實工程，明知坐落
    臺東縣鹿野鄉○○段954之63地號土地屬中華民國所有，於
    民國91年9月23日由林萬居配偶陳阿純向財政部國有財產局
    臺灣北區辦事處臺東分處承租供種植甘薯用，同段929之18
    地號土地屬廖進文所有，同段929之20地號土地屬黃榮海所
    有，上開3筆土地業經臺灣省政府於85年3月6日以85年府農
    水字第12314號公告將山坡地保育利用條例第3條所稱之「山
    坡地」沿用為水土保持法所稱之山坡地；行政院復於86年7
    月31日以台86農30824號函核定，屬水土保持法第3條第3款
    所稱之「山坡地」，並經臺灣省政府於86年10月8日以府農
    水字第168867號公告在案，未經同意不得擅自採取土石，竟
    與林萬居、吳國源、莊士永、許國輝及劉坤福 (均已另案審
    結)等5人基於擅自在私人山坡地採取土石之犯意聯絡，於民
    國94年5月31日起至6月1日止，由許國輝在臺東縣鹿野鄉○
    ○段929-18、929-20及954-63等地號如附表一所示範圍土地
    上，以甲○○所有之KATO牌300型挖土機1部接續盜採土石，
    吳國源及劉坤福分別以砂石車將上開盜取之土石接續載運至
    鹿野鄉垃圾衛生掩埋場，莊士永則在該掩埋場以其所有SUMI
    TOMO牌200型挖土機1部，將竊取之土石接續鋪設在新增分隔
    土堤上，並在如附表一所示範圍土地上，開挖最深處約為
    3.1 公尺的土坑，合計竊取約3235.4立方公尺之土石。嗣林
    萬居為掩飾上開盜採砂石之犯行，除將如附表一所示之土抗
    填平外，並在其上種植植株、施設道路、土堤、排水溝等如
    附表二所示之墾殖物和工作物，致未生水土流失之實害。
(二)案經臺東縣警察局關山分局報請臺灣臺東地方法院檢察署檢
    察官偵查起訴。
二、理由：
(一)據以論罪之證據名稱：
  1.被告於警詢、本院準備程序及審理時之自白: 被告坦承全部
    犯罪事實。
  2.證人即共犯林萬居、許國輝於警詢、偵查中及本院審理時之
    證述: 證明被告和渠等在私人山坡地未經同意擅自採取土石
    之事實。
  3.臺東縣政府96年7月16日府農土字第0960053961號函: 證明
    臺東縣鹿野鄉○○段954之63、929之18、929之20地號等3筆
    土地屬水土保持法第3條第3款所公告之山坡地。
  4.臺東縣鹿野鄉○○段954之63、929之18、929之20地號等3筆
    土地之土地登記謄本: 證明上揭954之63地號土地屬中華民
    國所有，929之18地號土地為廖進文所有，929之20地號土地
    屬黃榮海所有之事實。
  5.證人黃榮海於偵查中之證述: 證明未同意被告在其所有土地
    上採取土石之事實。
  6.國有耕地放租租賃契約書1紙: 證明林萬居之配偶陳阿純承
    租上開鹿野段954之63地號國有耕地之事實。
  7.初勘紀錄1份及臺東縣關山地政事務所94年7月19日東關地測
    字第0940002956號函附土地複丈成果圖 (如附表一)1 份:證
    明被告和共犯等採取砂石之位置、數量等事實。
  8.扣押證物代保管單3張、刑案現場照片18張: 證明現場查獲
    之事實及扣得之挖土機、砂石車。
  9.由上各節相互佐證，可認被告自白與事實相符，本件事證明
    確，被告犯行洵堪認定，應依法論科。
(二)被告等人行為後，刑法已於94年2月2日修正公布，95年7月1
    日起施行。按行為後法律有變更者，適用行為時之法律，但
    行為後之法律有利於行為人者，適用最有利於行為人之法律
    。修正後刑法第2條第1項定有明文。此條規定係規範行為後
    法律變更所生新舊法律比較適用之準據法，本身尚無新舊法
    比較之問題，於新法施行後，應一律適用新法第2條第1項之
    規定，為「從舊從輕」之比較，又以本次刑法修正之比較新
    舊法，應就罪刑有關之共犯、未遂犯、想像競合犯、牽連犯
    、連續犯、結合犯，以及累犯加重、自首減輕暨其他法定加
    減原因（如身分加減）與加減例等一切情形，綜其全部罪刑
    之結果而為比較，至於沒收等從刑，應附屬於主刑，除法律
    有特別規定者外，依主刑所適用之法律，最高法院95年5月2
    3日著有95年度第8次刑事庭會議決議可資參照。經查：
  1.刑法第28條之原條文內容，雖由「2人以上共同實施犯罪之
    行為者，皆為正犯。」，修正更改為「2人以上共同實行犯
    罪之行為者，皆為正犯」。然關於上開共同正犯之條文用語
    之修正，並不影響本件之論罪科刑，不生新舊法比較適用之
    問題，參酌最高法院95年度第21次刑事庭會議決議意旨，自
    應適用裁判時法即修正後之刑法第28條之規定論處。
  2.修正前刑法第25條第2項規定：「未遂犯之處罰，以有特別
    規定者為限。」、第26條前段規定：「未遂犯之處罰，得按
    既遂犯之刑減輕之。」，而修正後刑法第25條第2項規定：
    「未遂犯之處罰，以有特別規定者為限，並得按既遂犯之刑
    減輕之。」比較結果，修正後刑法未遂犯之規定，僅係將原
    第26條前段之規定移列於第25條第2項後段，並為文字之修
    正，故非屬法律之變更，參酌最高法院95年度第21次刑事庭
    會議決議意旨，自應適用裁判時法論處。
  3.關於罰金最低數額修正部分：被告行為後，刑法施行法於95
    年6月14日修正，增訂第1條之1，明訂94年1月7日刑法修正
    施行後，刑法分則編所定罰金之貨幣單位為新臺幣。94年1
    月7日刑法修正時，刑法分則編未修正之條文定有罰金者，
    自94年1月7日刑法修正施行後，就其所定數額提高為30倍，
    但72年6月26日至94年1月7日新增或修正之條文，就其所定
    數額提高為3倍。惟因原本刑法條文罰金之單位為銀元，與
    新臺幣之折算比例為3比1，復因罰金罰鍰提高標準條例第1
    條之適用，罰金數額業已提高10倍，因而實際上所得科處罰
    金之總數，固未提高，惟刑法第33條第5款並經修正，罰金
    最低額由銀元1元以上，修正為新臺幣1,000元以上，以百元
    計算之。因之刑法分則條文中有罰金刑者，其罰金之最低額
    業經修正為新臺幣1,000元以上，以修正前之規定有利被告
    ，本件被告所犯之違反水土保持法第32條第1項、第4項之罪
    ，其法定刑中均有罰金刑，依刑法第11 條前段規定，自有
    上開刑法規定之適用，故應依刑法第2條第1項規定，適用被
    告行為時之刑法有關罰金刑之規定論處。
  4.刑法第41條第1項前段規定，「犯最重本刑為5年以下有期徒
    刑以下之刑之罪，而受6個月以下有期徒刑或拘役之宣告，
    因身體、教育、職業、家庭之關係或其他正當事由，執行顯
    有困難者，得以 (銀元)1 元以上3元以下折算1日，易科罰
    金。」，又依修正前罰金罰鍰提高標準條例第2條（現已刪
    除）規定，就其原定數額提高為1百倍折算1日，則本件被告
    行為時之易科罰金折算標準，應以銀元1百元、2百元、3百
    元折算1日，經依現行法規所定貨幣單位折算新臺幣條例第2
    條折算為新臺幣後，應以新臺幣3百元、6百元、9百元折算1
    日。惟被告行為後新法第41條第1項前段修正為：「犯最重
    本刑為5年以下有期徒刑以下之刑之罪，而受6個月以下有期
    徒刑或拘役之宣告者，得以新臺幣1千元、2 千元或3千元折
    算1日，易科罰金。」經比較新舊法結果，以被告行為時法
    較有利於被告，自應依修正前刑法第41條第1項前段規定，
    定其易科罰金之折算標準。
  5.綜上比較結果，本案除共同正犯部分外，均應適用被告行為
    時法即修正前刑法相關規定論處。
三、本案經檢察官與被告於審判外達成協商之合意且被告已認罪
    ，其合意內容為：被告願受科刑範圍為有期徒刑9月，工作
    物依水土保持法第32條第5項規定沒收之。經查，上開協商
    合意並無刑事訴訟法第455條之4第1項所列情形，檢察官聲
    請改依協商程序而為判決，本院爰不經言詞辯論，於協商合
    意範圍內為協商判決。末查被告犯罪之時間，係在96年4月
    24日之前，所犯符合中華民國96年罪犯減刑條例第2條所定
    之減刑條件，且又在該減刑條例施行前緝獲，自應依該條例
    第2條第1項第3款、第9條之規定，減其宣告刑2分之1，並諭
    知易科罰金之折算標準，附此敘明。
四、應適用之法條：依刑事訴訟法第455條之4第2項、第455條之
    8，水土保持法第32條第1項、第4項、第5項，刑法第2條第1
    項前段、第11條前段、第28條、第25條第2項、(修正前)第
    41 條第1項前段，中華民國96年罪犯減刑條例第2條第1項第
    3款、第7條、第9條，(修正前)罰金罰鍰提高標準條例第2條
    前段，判決如主文。
五、本判決除有刑事訴訟法第455條之4第1項第1款、第2款、第4
    款、第6款、第7款所定情形之一，或違反同條第2項規定者
    外，不得上訴。
六、如有前項得上訴之情形，得自收受判決送達之日起10日內，
    向本院提出上訴書狀，上訴於第二審法院。
本案經檢察官乙○○到庭執行職務。
中　　華　　民　　國　　96　　年　　8　　月　　13　　日
                  刑事第二庭    法  官  曾宗欽
以上正本證明與原本無異。
本件不得上訴。
                                書記官　沈茜庭
中　　華　　民　　國　　96　　年　　8　　月　　13　　日
附錄本案論罪科刑法條全文:
水土保持法第32條
在公有或私人山坡地或國、公有林區或他人私有林區內未經同意
擅自墾殖、占用或從事第8條第1項第2款至第5款之開發、經營或
使用，致生水土流失或毀損水土保持之處理與維護設施者，處6
個月以上5年以下有期徒刑，得併科新台幣60萬元以下罰金。但
其情節輕微，顯可憫恕者，得減輕或免除其刑。
前項情形致釀成災害者，加重其刑至2分之1；因而致人於死者，
處5年以上12年以下有期徒刑，得併科新台幣1百萬元以下罰金；
致重傷者，處3年以上10年以下有期徒刑，得併科新台幣80萬元
以下罰金。
因過失犯第1項之罪致釀成災害者，處1年以下有期徒刑，得併科
新臺幣60萬元以下罰金。
第 1 項未遂犯罰之。
犯本條之罰者，其墾殖物、工作物、施工材料及所使用之機具沒
收之。
